臺灣高雄地方法院民事裁定
109年度消債更字第9號
聲  請  人  吳慧婷（原名吳麗卿）
0000000000000000

0000000000000000

代  理  人  薛政宏律師
上列當事人因消費者債務清理事件聲請更生，本院裁定如下：
    主  文
聲請人吳慧婷（原名吳麗卿）自中華民國一百零九年五月十九日
下午四時起開始更生程序。
命司法事務官進行本件更生程序。
    理  由
一、聲請意旨略以：伊無力清償債務，曾於民國108年10月31日
    向本院聲請調解債務清償方案，惟調解不成立。又伊未經法
    院裁定開始清算程序或宣告破產，爰聲請更生等語。
二、按債務人不能清償債務或有不能清償之虞者，得依本條例所
    定更生或清算程序，清理其債務。債務人無擔保或無優先權
    之本金及利息債務總額未逾新臺幣（下同）12,000,000元者
    ，於法院裁定開始清算程序或宣告破產前，得向法院聲請更
    生。法院開始更生程序之裁定，應載明其年、月、日、時，
    並即時發生效力。法院裁定開始更生或清算程序後，得命司
    法事務官進行更生或清算程序，必要時得選任律師、會計師
    或其他適當之自然人或法人一人為監督人或管理人。消費者
    債務清理條例（下稱消債條例）第3條、第42條第1項、第45
    條第1項及第16條第1項分別定有明文。
三、經查：
  ㈠聲請人前於108年10月31日向本院聲請調解債務清償方案，經
    本院108年度司消債調字第564號受理，於同年11月27日調解
    不成立，聲請人並於同日以言詞聲請更生等情，業經本院調
    閱上開調解卷宗核閱無訛，是以依消費者債務清理條例施行
    細則第44條之3規定，聲請人於前置調解不成立後聲請更生
    ，應屬合法。
  ㈡次查，聲請人於106年至108年度申報所得均為0元，惟其自陳
    聲請更生前2年內有薪資所得每月約18,000元，現名下無財
    產（詳如後述），勞工保險於97年6月20日退保，其南山人
    壽2張保單曾於106年至108年間領取保險金共1,905元，扣除
    借款本息6,846元及8,261元後有解約金各5,315元、3,756元
    ，另有1張保單已於105年6月11日失效，而國泰人壽以聲請
    人為要保人之2張保單均無解約金，另2張保單要保人分別為
    其母親吳林含笑及長子陳泳倫。又聲請人自陳於高雄市鳳山
    區「晨間廚房」早餐店做鐘點工，以時薪150元計，工作時
    間為6時至12時，切結每月收入約為18,000元，領現（無薪
    給證明），未領取社會局補助，原陳稱長子陳泳倫每月給付
    其零用金3,000元，嗣表示長子生活有困難，未再繼續給零
    用金等語，此有財產及收入狀況說明書、（調解卷第4頁）
    、財團法人金融聯合徵信中心前置協商專用債權人清冊（調
    解卷第6至7頁）、財政部高雄國稅局106年及107年度綜合所
    得稅各類所得資料清單及總歸戶財產查詢清單（調解卷第8
    至10頁）、勞工保險被保險人投保資料表（調解卷第11頁）
    、戶籍謄本（調解卷第12頁）、高雄市政府社會局社會福利
    資訊料查詢表（本案卷第12至14頁）、債權人清冊（本案卷
    第20頁）、國泰人壽保險股份有限公司函（本案卷第21至22
    頁）、收入切結書（本案卷第41頁）、商業保險投保資料查
    詢結果表（本案卷第42頁）、信用報告（本案卷第45頁）、
    南山人壽保險股份有限公司函（本案卷第59至63頁）、108
    年度稅務電子閘門財產所得調件明細表（本案卷第75頁）在
    卷可參。本院審酌認以聲請人切結每月收入18,000元作為核
    算其現在償債能力之基礎。
  ㈢聲請人之父親吳青連於108年4月間歿，聲請人原與母親吳林
    含笑及另3名兄弟姊妹即吳進南、吳美華、吳進雄共同繼承
    父親位於屏東之1房4地，嗣其等協議分割登記予吳進雄，經
    債權人台新銀行向臺灣屏東地方法院提起撤銷遺產分割登記
    之訴（109年度屏簡字第4號），業於109年4月14日判決原告
    之訴駁回，此有吳青連除戶戶籍謄本（本案卷第47頁）、土
    地及建物登記第一類謄本（本案卷第48至51頁）、異動索引
    （本案卷第53頁）、財政部高雄國稅局遺產稅免稅證明書（
    本案卷第58-2頁）、屏東地院109年度屏簡字第4號判決（本
    案卷第64至65頁）在卷可稽，附此敘明。
  ㈣關於聲請人個人日常必要支出部分，聲請人陳稱其租屋獨居
    ，每月房租7,000元，未領取租金補助，此有房屋租賃契約
    書及高雄市政府都市發展局函在卷可稽（調解卷第13頁、本
    案卷第15頁）。按債務人必要生活費用，以最近一年衛生福
    利部或直轄市政府所公告當地區每人每月最低生活費一點二
    倍定之，消債條例第64條之2第1項定有明文。本院參酌衛福
    部社會司所公告109年度高雄市最低生活費標準為13,099元
    。又該最低生活費用之標準，係照當地最近1年平均每人消
    費支出60％，依其基準之家庭收支調查報告調查表格式所示
    有關經常性支出之調查項目，其原即包括利息支出、食品、
    衣著、房租及水費、電費、醫療保健、交通、娛樂、教育等
    基本生活需求。本院認在聲請人並無特殊需求，應以此最低
    生活費之1.2倍即15,719元認係其個人必要生活費用。
  ㈤綜上所述，以聲請人現每月收入18,000元為其償債能力基準
    ，扣除個人必要生活費15,719元後，餘2,281元，而聲請人
    目前負債總額為3,374,928元（參調解卷第26頁以下，包含
    ：國泰世華銀行、花旗銀行、臺灣中小企銀、新光銀行、聯
    邦銀行、台新銀行、中國信託銀行、臺灣土地銀行、滙誠第
    一資產公司、滙誠第二資產公司），扣除南山人壽保單解約
    金9,071元，以聲請人於調解程序自陳每月可清償3,000元計
    算，需約93年【計算式：（3,374,928－9,071）÷2,281÷12≒9
    3.5】始能清償完畢，應認其已不能清償債務。此外，聲請
    人無擔保或無優先權之債務總額未逾12,000,000元，且無消
    債條例第6條第3項、第8條或第46條各款所定駁回更生聲請
    之事由存在，則聲請人聲請更生為有理由，應予准許，爰命
    司法事務官進行本件更生程序。
四、依消債條例第11條第1項、第45條第1項，裁定如主文。
中　　華　　民　　國　　109 　年　　5 　　月　　19　　日
                  民事庭　法　官  　賴寶合
以上正本係照原本作成。
本裁定不得抗告。
中　　華　　民　　國　　109 　年　　5 　　月　　19　　日
                          書記官    胡美儀